【裁判字號】    97,消債更,1513
【裁判日期】    980331
【裁判案由】    更生事件
【裁判全文】
臺灣臺南地方法院民事裁定          97年度消債更字第1513號
聲  請  人
即  債務人  甲○○
上列當事人聲請消費者債務清理事件，本院裁定如下：
    主  文
聲請駁回。
聲請費用壹仟元由聲請人負擔。
    理  由
一、按債務人對於金融機構因消費借貸、自用住宅借款、信用卡
    或現金卡契約而負債務，在聲請更生或清算前，應提出債權
    人清冊，以書面向最大債權金融機構請求協商債務清償方案
    並表明共同協商之意旨，消費者債務清理條例第151條第1項
    定有明文。次按債務人與金融機構協商成立者，不得聲請更
    生或清算，但因不可歸責於己之事由，致履行顯有重大困難
    者，不在此限；本條例施行前，債務人依金融主管機關協調
    成立之中華民國銀行公會會員辦理消費金融案件無擔保債務
    協商機制與金融機構成立之協商，準用前項之規定，同條例
    第151 條第5 項、第6 項分別定有明文。又聲請更生或清算
    不合程式或不備其他要件者，法院應以裁定駁回之，但其情
    形可以補正者，法院應定期間先命補正，復為同條例第8 條
    所明定。而消費者債務清理條例第151條第1項之規定，債務
    人於聲請更生程序前，應與金融機構進行協商之債務包括「
    消費借貸、自用住宅借款、信用卡與現金卡契約」而負之債
    務，故債務人於該條例施行前，僅就信用卡契約生之債務與
    金融機構協商，並未就自用住宅借款之債務為協商，不符合
    前該條例第151條第1項之規定，自不得逕行聲請更生程序（
    臺灣高等法院所屬法院97年法律座談會民事類第45號研討結
    果參照）。
二、經查：本件聲請人向本院聲請更生，雖主張：其有不能清償
    債務情事，前於95年 8月間已提出債權人清冊，以書面向最
    大債權金融機構請求共同協商債務清償方案，協商成立，嗣
    因不可歸責於聲請人之事由致履行原協商內容顯有重大困難
    ，且其無擔保或無優先權之債務總額未逾新臺幣 1,200萬元
    ，復未經法院裁定開始清算程序或宣告破產等語。惟查：聲
    請人對於金融機構因消費借貸、信用卡或現金卡契約而負債
    務，雖曾依金融主管機關協調成立之中華民國銀行公會會員
    辦理消費金融案件無擔保債務協商機制與金融機構成立協商
    ，此固有協議書為證（本院卷第 129頁）。然聲請人尚有自
    用住宅借款債務等情，此觀其所具之債權人清冊自明（本院
    卷第 4頁）。聲請人之前並未與自用住宅之有擔保債權人中
    國信託商業銀行，依上開協商機制成立協商，亦未於消費者
    債務清理條例施行後「以書面」向該最大債權銀行請求與全
    體金融機構債權人共同協商債務清償方案並表明共同協商意
    旨等情，此經本院中國信託商業銀行查明屬實，有本院公務
    電話紀錄、中國信託商業銀行陳報狀附卷可參（本院卷第13
    1頁至第133頁），並有前揭協議書、財團法人金融聯合徵信
    中心資料等件在卷可稽（本審卷第 129頁、第17頁至27頁）
    。是本件聲請人聲請更生，依首揭說明，顯未遵循消費者債
    務清理條例第151條第1項之規定與全體金融機構債權人先行
    債務協商之機制，且上開欠缺又屬無從補正，依上說明，自
    應駁回其更生之聲請，爰裁定如主文。
中    華    民    國    98    年    3     月    31    日
                  民事第三庭  法  官  王漢章
上為正本係照原本作成。
如不服本裁定，應於裁定送達後10日內，以書狀向本院提出抗告
，並繳納抗告費新臺幣1千元。
中    華    民    國    98    年    3     月    31    日
                              書記官  林木村


司法院資訊處製作；財團法人民間司法改革基金會備份。
